【裁判字號】    88,易,3250
【裁判日期】    890119
【裁判案由】    侵占
【裁判全文】
臺灣高雄地方法院刑事判決                        八十八年度易字第三二五號
    公  訴  人  臺灣高雄地方法院檢察署檢察官
    被      告  甲○○
右列被告因侵占案件，經檢察官提起公訴（民國八十八年度偵字第五七三五號），本
院判決如左：
    主  文
甲○○意圖為自己不法之所有，而侵占自己持有他人之物，累犯，處罰金陸仟元，如
易服勞役，以參佰元折算壹日。
    事  實
一、甲○○曾於民國八十四、八十六年間，因詐欺及違反麻醉藥品管理條例案件，經
    法院分別判處有期徒刑六月及五月確定在案，二罪合併執行，於八十六年八月二
    十八日執行完畢，猶不知悔改，復於八十七年一月十二日，在高雄市前鎮區○○
    ○路二十七號，向瑞龍交通有限公司（以下簡稱瑞龍交通公司）承租ＰＡＣＥ
    ＬＭ４７２５Ｘ車台機乙部、麥克風一只及派車鍊一個，並裝設在其向鍾正南以
    租斷方式租用之車牌號碼ＺＢ－五一五號營業用小客車上使用，約定租金及加入
    電台服務費用每月新台幣（下同）一千八百元，應按月繳納，詎甲○○自八十七
    年三月起，因無資力繳納租金及電台服務費，竟意圖為自己不法之所有，將其管
    領中之上開車台機、麥克風及派車鍊，變易持有為所有，予以侵占入己，屢經瑞
    龍交通公司催討，均不獲置理，至今車台機、麥克風及派車鍊仍去向不明。
二、案經瑞龍交通公司訴由台灣高雄地方法院檢察署檢察官偵查起訴。
    理  由
一、訊據被告甲○○固坦承於右揭時地，向告訴人瑞龍交通公司承租ＰＡＣＥ  ＬＭ
    ４７２５Ｘ車台機乙部、麥克風一只及派車鍊一個，並裝設在其向鍾正南以租斷
    方式租用之車牌號碼ＺＢ－五一五號營業用小客車上使用，約定租金及加入電台
    服務費為每月一千八百元，應按月繳納，並自八十七年三月起，未依約繳納等情
    ，惟矢口否認上開犯行，辯稱：因伊經濟困難，始未再繼續繳納租金及電台服務
    費，至於車台機、麥克風及派車鍊，係裝設在租用之上開營業用小客車上使用，
    而該小客車因伊於八十七年六月間，亦無力支付車租，而經出租人鍾正南同意，
    改由友人乙○○承受該車租斷權及續繳租金，再由伊向乙○○以每日九百元之代
    價承租使用，惟八十七年六月九日，伊按照乙○○指示，將車輛停放在陳某住處
    大樓時，因違規遭拖吊，乙○○因此責怪伊，伊甚感委曲，故伊繳完罰款後，即
    將領車收據交予拖吊場管理員，並通知乙○○表示終止租賃契約，請其將車輛取
    回，故車台機、麥克風及派車鍊仍在該車上，惟伊現無法找到乙○○，且據聞乙
    ○○已將車輛返還車行，故伊無法找回車台機、麥克風及派車鍊，並非伊將該車
    台機等物，侵占入己云云。
二、經查：被告於上開時地，向告訴人承用ＰＡＣＥ  ＬＭ４７２５Ｘ車台機乙部、
    麥克風一只及派車鍊一個，約定租金及加入電台服務費為每月一千八百元，應按
    月繳納，惟被告自八十七年三月起，即未依約繳納等情，業據被告供承在卷，核
    與告訴代理人劉世芳、丙○○指述相符，復有無線電台契約書一紙在卷可憑，被
    告雖辯稱租用之車台機、麥克風及派車鍊，原裝設在其向鍾正南租用之上開營業
    用小客車上，惟該小客車嗣後改由乙○○向鍾正南租用，再由伊向乙○○租用，
    現該小客車已交還乙○○，據聞乙○○又將該小客車交還車行，故上開車台機、
    麥克風及派車鍊，應仍在該小客車上，伊並未據為己有云云，惟查上開車台機、
    麥克風及派車鍊，原來固係由被告裝設在其向鍾正南以租斷方式租用之車牌號碼
    ＺＢ－五一五號營業用小客車上使用，此業據證人乙○○於本院證述在卷，惟該
    車已於八十七年六月十日，經被告及鍾正南、乙○○三人同意後，改由乙○○承
    受該車租斷權及續繳租金，再由被告向乙○○以每日九百元代價承租使用，嗣於
    八十七年七月間，因鍾正南認被告無駕照，不同意由被告使用，被告遂通知乙○
    ○車輛停放在高雄市○○路京國飯店前，囑陳某將車取回，並表示不再續租，惟
    乙○○至該處取車時，車上並無車台機、麥克風及派車鍊，嗣八十七年十月六日
    ，乙○○因亦無力付租，又將車輛停放在高雄市○○區○○街六十二號，鍾正南
    經人通知將車取回時，亦未發現車上有車台機等物一節，業據證人乙○○及鍾正
    南到庭證述甚詳，參以被告自八十七年三月起未繳納租金及電台服務費後，即未
    與告訴人聯絡，且未交還上開車台機等物，租金及電台服務費亦分文未付，迄今
    又未能交代車台機、麥克風及派車鍊之去向等情，足認被告有變易持有為所有之
    犯意甚明，其上開所辯，顯係避就之詞，不足採信。本件事證明確，被告之犯行
    洵堪認定。
二、核被告所為，係犯刑法第三百三十五條第一項侵占罪。被告曾於八十四、八十六
    年間，因詐欺及違反麻醉藥品管理條例案件，經法院分別判處有期徒刑六月及五
    月確定在案，二罪合併執行，於八十六年八月二十八日執行完畢，其於五年以內
    再犯本件有期徒刑以上之罪，為累犯，應依刑法第四十七條規定，加重其刑。爰
    審酌被告有前科紀錄，素行不良，因貪圖一已私利，侵占他人之物，固屬非是，
    第念上開車台機、麥克風及派車鍊，約值一萬九千餘元，價值非鉅，且被告已與
    告訴人達成民事上和解，同意賠償二萬九千八百元，並已先行給付二萬三千八百
    元，告訴人並陳明不再追究被告行為，此有和解書一紙在卷可憑，並據告訴代理
    人丙○○陳稱在卷等一切情狀，從輕量處如主文所示之刑，並諭知易服勞役之折
    算標準。
三、被告經合法傳喚無正當理由不到庭，本院認本件為應科罰金之案件，故不待其到
    庭陳述，逕行判決。
據上論斷，應依刑事訴訟法第二百九十九條第一項前段、第三百零六條，刑法第三百
三十五條第一項、第四十七條、第四十二條第二項，罰金罰鍰提高標準條例第一條前
段、第二條，判決如主文。
本案經檢察官李門騫到庭執行職務。
中      華      民      國      八十九      年      一    月    十九    日
                                臺灣高雄地方法院刑事第七庭
                                    法  官
如不服本判決，應於判決送達後十日內，向本院提出上訴狀。
附錄本判決論罪之法條：
刑法第三百三十五條第一項:
意圖為自己不法之所有或第三人不法之所有，而侵占自己持有他人之物者，處五年以
下有期徒刑、拘役或科或併科一千元以下罰金。


司法院資訊處製作；財團法人民間司法改革基金會備份。
